臺灣彰化地方法院員林簡易庭民事裁定
110年度員小聲字第2號
聲  請  人  台新國際商業銀行股份有限公司

法定代理人  尚瑞強  


相  對  人  黃欽儀  


上列當事人間請求清償債務等事件，本院裁定如下：
    主    文
本件移送臺灣臺東地方法院。
    理    由
一、按當事人得以合意定第一審管轄法院；第24條之合意管轄，
    如當事人之一造為法人或商人，依其預定用於同類契約之條
    款而成立，按其情形顯失公平者，他造於為本案之言詞辯論
    前，得聲請移送於其管轄法院，民事訴訟法第24條第1項前
    段、第28條第2項前段分別定有明文。考其立法意旨，在於
    當事人之一造為法人或商人時，通常占有經濟上之強勢地位
    ，如因契約涉訟而須赴被告之住、居所地應訴，無論在組織
    及人員編制上，均尚難稱有重大不便。如法人或商人以預定
    用於同類契約之債務履行地或合意管轄條款，與非法人或商
    人之他造訂立契約時，他造就此類條款表面上雖有締約與否
    之自由，實際上幾無磋商或變更之餘地，則一旦因該契約涉
    訟，他造即必須遠赴法人或商人以定型化契約所預定之法院
    應訴，在考量應訴之不便，且多所勞費等程序上不利益之情
    況下，經濟上弱勢者往往被迫放棄應訴之機會，如此不僅顯
    失公平，並某程度侵害經濟上弱勢者在憲法上所保障之訴訟
    權，於是特別明文排除合意管轄規定之適用，俾在不影響當
    事人程序利益及浪費訴訟資源之情況下，賦予非法人或商人
    之他造於為本案之言詞辯論前，得聲請移送於其管轄法院之
    權利。因此，在無其他特別審判籍管轄法院之適用時，法院
    受理此種移轉管轄之聲請，自應依民事訴訟法第1條「以原
    就被」原則定管轄法院。
二、本件原告固主張依兩造訂立之信用貸款契約約定條款，以臺
    灣臺北地方法院為兩造合意管轄之法院，而向本院起訴請求
    被告請求清償積欠原告之借貸款項等情。惟查，被告目前因
    案現於法務部矯正署東成技能訓練所0○○○○）執行中，此有
    臺灣高等法院全國前案資料查詢表及檢察官執行指揮書在卷
    可稽。而原告於為本案之言詞辯論前，已具狀聲請將本件移
    送於臺灣臺東地方法院管轄，經參酌本件兩造所訂立之小額
    信用貸款契約條款性質，既屬企業經營者之原告所預定用於
    同類契約之定型化契約，個別、不特定之消費者在締約當時
    ，自難有磋商或修改之權利，另考量被告目前在監執行中，
    復無其他證據可資認定被告以臺灣臺北地方法院為合意管轄
    法院之有利理由。從而，上述有關以本院為合意管轄法院之
    契約條款，對被告而言顯失公平，依前揭說明，原告之聲請
    應有理由，本件應排除合意管轄法院之適用。另本件既無其
    他特別審判籍管轄法院規定之適用，依民事訴訟法第1條第1
    項之規定，自應由被告住所地之臺灣臺東地方法院管轄，爰
    依被告聲請將本件移送於該管轄法院。
三、依民事訴訟法第28條第2項，裁定如主文。
中　　華　　民　　國　　110 　年　　11　　月　　19　　日
                  員林簡易庭  法　官  丁兆嘉
以上為正本係照原本作成。
如不服本裁定，應於送達後10日內，向本院提出抗告狀並表明抗
告理由，如於本裁定宣示後送達前提起抗告者，應於裁定送達後
10日內補提抗告理由書（須附繕本），並繳納抗告費新臺幣1,00
0元。
中　　華　　民　　國　　110 　年　　11　　月　　19　　日
　　　　　　　　　　　        書記官  蔡政軒